臺灣臺南地方法院民事判決
                                   109年度家繼訴字第40號
原      告  凌  愛（即陳文進之承受訴訟人）  

            陳富泉（即陳文進之承受訴訟人）


            陳栢淙（即陳文進之承受訴訟人）


            陳政民（即陳文進之承受訴訟人）

兼  共  同                    
訴訟代理人  陳惠敏（即陳文進之承受訴訟人）


原      告  郭碧月

            王志瑋
            王志勤


            王志益
            胡壽山
            胡晏榮
            胡瀞云
            胡仁碩

            王雪明
            陳麗花


兼上十人
訴訟代理人  王  一
原      告  林永宗
            林俊廷

兼上二人
訴訟代理人  林錫陽

複代理人    王  一
原      告  胡明婉


            林勁惟
            林淑鈴
            林淑華
            林淑眞
兼上五人
訴訟代理人  林俊良

被      告  林秀霞

            李依蓁
            李岱砡
兼上二人            
訴訟代理人  林秀珍


上列當事人間請求分割遺產事件，經本院於民國110年4月19日言
詞辯論終結，判決如下：
    主      文
兩造公同共有如附表一所示被繼承人陳吳玉之遺產，准依如附表
一所示之方法分割。
訴訟費用由兩造依附表二所示應繼分之比例負擔。
    事實及理由
甲、程序方面：
　　按當事人死亡者，訴訟程序在有繼承人、遺產管理人或其他
    依法令應續行訴訟之人承受其訴訟以前當然停止；第168條
    至第172條及前條所定之承受訴訟人，於得為承受時，應即
    為承受之聲明；他造當事人，亦得聲明承受訴訟，民事訴訟
    法第168條、第175條分別定有明文，又上開規定依家事事件
    法第51條於家事訴訟事件準用之。查本件原告起訴時，原列
    陳文進為原告，惟陳文進嗣於民國109年9月8日死亡，其繼
    承人為凌愛、陳富泉、陳栢淙、陳政民、陳惠敏，有繼承系
    統表、戶籍謄本、除戶謄本在卷可稽，而凌愛、陳富泉、陳
    栢淙、陳政民、陳惠敏業於109年11月23日具狀聲明承受訴
    訟，依法應予准許，核先敘明。
乙、實體方面：
一、原告主張：被繼承人陳吳玉於72年7月21日死亡，遺有如附
    表一所示之遺產。又兩造均為被繼承人陳吳玉之繼承人，應
    繼分如附表二所示。因兩造無法達成分割遺產協議，原告為
    此爰訴請依附表三所示之方式分割遺產等語，並聲明：如主
    文所示。
二、被告均辯稱：同意分割被繼承人陳吳玉之遺產，被繼承人之
    遺產應按照各繼承人之應繼分比例分割，對於部分原告之應
    繼分要分配由其他原告取得，被告沒有意見等語。
三、得心證之理由：
  （一）按繼承人有數人時，在分割遺產前，各繼承人對於遺產
        全部為公同共有；又繼承人得隨時請求分割遺產，但法
        律另有規定或契約另有訂定者，不在此限；再因繼承於
        登記前已取得不動產物權者，應經登記，始得處分其物
        權，民法第1151條、第1164條、第759條分別定有明文
        ；次按分割共有物既對於物之權利有所變動，即屬處分
        行為之一種，凡因繼承於登記前已取得不動產物權者，
        其取得雖受法律之保護，不以其未經繼承登記而否認其
        權利，但繼承人如欲分割因繼承而取得公同共有之遺產
        ，因屬於處分行為，依民法第759條規定，自非先經繼
        承登記，不得為之（最高法院82年度台上字第1783號判
        決意旨參照）。
  （二）查被繼承人陳吳玉於72年7月21日死亡，遺有如附表一
        所示之遺產，兩造為被繼承人陳吳玉之法定繼承人，應
        繼分如附表二所示。又被繼承人陳吳玉之遺產為不動產
        ，兩造業已辦理繼承登記為兩造公同共有，且兩造就被
        繼承人陳吳玉之遺產並無不能分割之約定，系爭遺產亦
        無法律所規定不得分割之情事存在之事實，業據原告陳
        明在卷可按，並提出戶籍謄本、除戶謄本、繼承系統表
        、財政部南區國稅局遺產稅逾核課期間證明書、土地登
        記第一類謄本等件為證，並經本院依職權調取本院103
        年度司繼字第2830號拋棄繼承事件卷宗核閱綦詳，且為
        被告所不爭執，是原告主張之前開事實堪認為實在。從
        而，原告訴請法院裁判分割被繼承人陳吳玉之遺產，於
        法即無不合，應予准許。
  （三）又按公同共有物之分割，除法律另有規定外，準用關於
        共有物分割之規定；又共有物之分割，依共有人協議之
        方法行之，分割方法不能協議決定，或於協議決定後因
        消滅時效完成經共有人拒絕履行者，法院得因任何共有
        人之請求，命為下列之分配：一、以原物分配於各共有
        人，但各共有人均受原物之分配顯有困難者，得將原物
        分配於部分共有人。二、原物分配顯有困難時，得變賣
        共有物，以價金分配於各共有人；或以原物之一部分分
        配於各共有人，他部分變賣，以價金分配於各共有人，
        民法第830條第2項、第824條第1項及第2項分別定有明
        文。再按繼承人如欲終止其間之公同共有關係，惟有以
        分割遺產之方式為之，又將遺產之公同共有關係終止改
        為分別共有關係，性質上屬分割遺產方法之一（最高法
        院74年台上字第2561號判例、82年台上字第748號判決
        參照）。查本件原告請求將兩造所繼承如附表一所示被
        繼承人陳吳玉之遺產由附表三之當事人按附表三之比例
        分割為分別共有，經核該分割方式對於兩造堪認公平合
        理，被告亦均同意之，從而，原告請求分割系爭遺產，
        應依如主文第一項所示之方法分割。
丙、結論：
　　本件原告之訴為有理由，爰依家事事件法第51條，民事訴訟
    法第78條、第81條第2款、第85條第1項，判決如主文。
中　　華　　民　　國　　110 　年　　5 　　月　　3 　　日
                  　　家事法庭　法  官　葉惠玲
以上正本係照原本作成。
如對本判決上訴，須於判決送達後20日之不變期間內，向本院提
出上訴狀。
中　　華　　民　　國　　110 　年　　5 　　月　　3 　　日
                                書記官　陳玉芬

附表一：被繼承人陳吳玉之遺產
分割方法：由附表三之當事人按附表三之比例分割為分別共有。
編號 土   地 面積（平方公尺）  權利範圍  １ 臺南市○○區○○○段000地號 77.45 56分之1 ２ 臺南市○○區○○○段000地號 273.16 7分之1 ３ 臺南市○○區○○○段000地號 77.92 56分之1 ４ 臺南市○○區○○○段000地號 35.64 56分之1 

附表二：兩造之應繼分比例
編號 繼　承　人 應繼分比例 1 原告凌愛 1/24 2 原告陳富泉 1/24 3 原告陳栢淙 1/24 4 原告陳政民 1/24 5 原告陳惠敏 1/24 6 原告王一 1/24 7 原告郭碧月 1/96 8 原告王志勤 1/96 9 原告王志瑋 1/96 10 原告王志益 1/96 11 原告胡壽山 1/96 12 原告胡晏榮 1/96 13 原告胡仁碩 1/96 14 原告胡瀞云 1/96 15 原告王雪明 1/24 16 原告林錫陽 5/144 17 原告林永宗 5/144 18 原告林俊廷 5/144 19 原告林俊良 1/24 20 原告胡明婉 1/48 21 原告林勁惟 1/48 22 原告林淑鈴 1/24 23 原告林淑華 1/24 24 原告林淑真 1/24 25 原告陳麗花 5/24 26 被告林秀霞 5/144 27 被告林秀珍 5/144 28 被告李依蓁 5/288 29 被告李岱砡 5/288 

附表三：遺產分配比例
編號 繼　承　人 分配比例 說明 1 原告陳富泉 5/24 原告凌愛、陳栢淙、陳政民、陳惠敏之應繼分分配由原告陳富泉取得 2 原告王一 1/12 原告胡壽山、胡晏榮、胡仁碩、胡瀞云、王雪明各2分之1應繼分分配由原告王一取得 3 原告郭碧月 1/12 原告王志勤、王志瑋、王志益之應繼分及原告胡壽山、胡晏榮、胡仁碩、胡瀞云、王雪明各2分之1應繼分分配由原告郭碧月取得 4 原告林錫陽 5/144  5 原告林永宗 5/144  6 原告林俊廷 5/144  7 原告林俊良 1/24  8 原告胡明婉 1/24 原告林勁惟之應繼分分配由原告胡明婉取得 9 原告林淑鈴 1/24  10 原告林淑華 1/24  11 原告林淑真 1/24  12 原告陳麗花 5/24  13 被告林秀霞 5/144  14 被告林秀珍 5/144  15 被告李依蓁 5/288  16 被告李岱砡 5/288